臺北高等行政法院判決
　　　　　　　　　　　　　　　92年度訴字第05582號
　　　　　　　　　　　　　　　.
原　　　告　甲○○
被　　　告　桃園縣政府稅捐稽徵處
代　表　人　乙○○(處長)
訴訟代理人　丙○○
上列當事人間因房屋稅事件，原告不服桃園縣政府中華民國92年
10月22日府法訴字第0920239963號訴願決定，提起行政訴訟。本
院判決如下：
　　主  文
原告之訴駁回。
訴訟費用由原告負擔。
　　事  實
一、事實概要：
    緣原告於民國92年5月1日主張原核定之房屋現值偏高，向被
    告機關申請坐落於桃園縣蘆竹鄉○○路○段281號房屋依財政
    部86年11月8日台財稅第861924823號函修正簡化評定房屋標
    準價格及房屋現值作業要點第13點第（2）項無天花板予以減
    成核計房屋稅，經被告機關以92年5月6日桃稅房字第
    0920070759號函否准其所請。原告不服，提起訴願，遭決定
    駁回，遂提起本件行政訴訟。
二、兩造聲明：
　　(一)原告聲明求為判決：1.訴願決定及原處分均撤銷。
                        2.訴訟費用由被告負擔。
　　(二)被告聲明求為判決：1.駁回原告之訴。
                        2.訴訟費用由原告負擔。
三、兩造之爭點：被告機關認系爭房屋為鋼骨造結構，核與簡化
    評定房屋標準價格及房屋現值作業要點第13點第（二）項所
    列「無天花板」要件不符，乃否准原告所請，是否適法？
　　(一)原告主張之理由：
      1.桃園縣政府稅捐稽徵處在評定房屋現值時，係依據財政
        部所訂定之「簡化評定房屋標準價格及房屋現值作業要
        點」作業，其中第13點第2項房屋無天花板（鋼鐵造、木
        、石、磚造及土所造之房屋適用）為簡陋房屋，可以減
        成核計房屋現值。
      2.原告坐落於桃園縣蘆竹鄉○○路○段281號之房屋為作倉
        庫使用，使用執照為鋼骨造，面積200平方公尺以上。依
        台灣省各縣市房屋標準單價表，應適用為第4類房屋。
      3.被告桃園縣政府稅捐稽徵處及桃園縣政府均以原告之房
        屋為「鋼骨造」非「鋼鐵造」，否准原告之申請。
      4.唯「鋼骨造」、「鋼鐵造」依據台灣省各縣市之房屋標
        準單價表（桃園縣政府稅捐稽徵處核定房屋單價之依據
        ）內，鋼骨造房屋第4類之評定現值每平方公尺為2090元
        ，鋼鐵造房屋（200平方公尺以上）之評定現值每平方公
        尺為2100元，鋼骨造房屋的價格較低，鋼鐵造之房屋價
        格較高。
      5.依前述財政部所訂之作業要點第13點是為簡陋房屋所訂
        減輕稅負之項目。而依原告上揭理由第4點所述，反而變
        成價格高之房屋可以減成計值，價格較低的房屋反而不
        可以減成計值。被告桃園縣政府稅捐稽徵處所為之處分
        已違反租稅公平原則，亦不符合財政部所訂定對簡陋房
        屋減成核算之目的。單價低的房屋不是更簡陋嗎？為何
        價格高的房屋可減成，而價格低的房屋反而不可以減成
        ？
      6.同樣評定房屋現值台北市部份之評定房屋標準單價表5樓
        以下之房屋，根本無鋼骨造房屋之標準價格。另鋼鐵造
        房屋200平方公尺以上第4類（倉庫）每平方公尺為1440
        元，較台灣省之標準2100元，少了46%，難道台北市之房
        屋較台灣省的房屋更不值錢嗎？或者是台灣省的房屋較
        台北市的房屋其價格高了46%，如此豈是公平？
　　(二)被告主張之理由：
      1.按「房屋稅，以附著於土地之各種房屋，及有關增加該
        房屋使用價值之建築物，為課徵對象。」「房屋具有左
        列情形達三項者，為簡陋房屋，按該房屋所應適用之標
        準單價之七成核計，具有四項者按六成核計，．．．．
        （二）無天花板（鋼鐵造、木、石、磚造及土、竹造之
        房屋適用）。」「行政官署所為之處分，自應依照行為
        時有效之舊法規，在職權範圍內依法裁量，要不能適用
        行為後公告之新辦法，而溯及既往。」為房屋稅條例第
        3條、簡化評定房屋標準價格及房屋現值作業要點第13點
        增加第（二）項，及行政法院49年判字第108號判例所明
        定。
      2.查系爭坐落於蘆竹鄉○○路○段281號房屋，因其地板為
        水泥地、無衛生設備、無內牆符合財政部86年11月8日台
        財稅第861924823號函修正簡化評定房屋標準價格及房屋
        現值作業要點第13點第（三）、（五）、（六）項規定
        ，被告自88年7月起即按該房屋適用之標準單價七成核計
        其房屋現值在案，先予陳明。
      3.至原告主張其所有坐落桃園縣蘆竹鄉○○路○段281號房
        屋，使用執照為鋼骨造，面積200平方公尺以上，依台灣
        省各縣市房屋標準單價表，應適用第4類房屋，則鋼骨造
        房屋之評定現值較鋼鐵造房屋（200平方公尺以上）之評
        定現值低，依財政部86年11月8日台財稅第861924823號
        函所定之「簡化評定房屋標準價格及房屋現值作業要點
        」第13點之規定，反而變成價格高之房屋可以減成計值
        ，價格較低之房屋不可以減成計值，已違反租稅公平原
        則云云，查前揭作業要點雖經財政部於92年5月19日以台
        財稅字第0920451495號令廢止，惟依行政法院49年判字
        第108號判例意旨，系爭房屋自88年7月起之房屋標準價
        格之評定及房屋現值之核計作業仍應依該作業要點規定
        辦理，次查本案系爭房屋為鋼骨造結構，此亦為原告所
        不爭，復依簡化評定房屋標準價格及房屋現值作業要點
        實施注意事項第3項規定，鋼骨造房屋與鋼鐵造房屋係屬
        不同之構造類別，是依該作業要點第13點第（二）項無
        天花板達減成核計房屋現值之規定，僅限鋼鐵造、木、
        石、磚造及土、竹造之房屋適用，故被告以92年5月6日
        桃稅房字第0920070759號函否准其所請，依法有據，並
        無違誤。
      3.至原告主張臺北市之評定房屋標準單價表五樓以下房屋
        ，根本無鋼骨造房屋之標準價格，且鋼鐵造房屋（200平
        方公尺以上）之評定現值，較台灣省之標準低等語，依
        房屋稅條例第11條第1項規定：「房屋標準價格，由不動
        產評價委員會依據下列事項分別評定，並由直轄市、縣
        （市）政府公告之。」，查「桃園縣房屋標準單價表」
        業經桃園縣政府公告施行之，況依前揭「簡化評定房屋
        標準價格及房屋現值作業要點」第13點之規定，有關房
        屋標準單價事項，非本案所能審酌，故原告之主張，於
        法無據。
　　理  由
一、原告經合法通知，未於言詞辯論期日到場，核無行政訴訟法
    第218條準用民事訴訟法第386條各款所列情形，爰依被告之
    聲請，由其一造辯論而為判決。
二、按「房屋稅，以附著於土地之各種房屋，及有關增加該房屋
    使用價值之建築物，為課徵對象。」、「納稅義務人應於房
    屋建造完成之日起三十日內檢附有關文件，向當地主管稽徵
    機關申報房屋稅籍有關事項及使用情形；其有增建、改建、
    變更使用或移轉、承典時，亦同。」房屋稅條例第3條、第7
    條定有明文；又「左列房屋，除依據使用執照（未領使用執
    照者依建造執照）所載之資料為準外，得派員至現場勘查後
    ，依本要點之規定，增減其房屋標準單價：‥‥（六）第十
    三點規定之簡陋房屋經納稅義務人提出申請者。‥‥」、「
    房屋具有左列情形達三項者，為簡陋房屋，按該房屋所應適
    用之標準單價之七成核計，具有四項者按六成核計，具有五
    項者按五成核計，具有六項者按四成核計，具有七項者按三
    成核計：（一）高度未達二‧五公尺。（二）無天花板（鋼
    鐵造、木、石、磚造及土、竹造之房屋適用）。（三）地板
    為泥土、石灰三合土或水泥地。（四）無窗戶或窗戶為水泥
    框窗。（五）無衛生設備。（六）無內牆或內牆為粗造紅磚
    面（內牆面積超過全部面積二分之一者，視為有內牆)。（七
    ）無牆壁。」為財政部訂頒簡化評定房屋標準價格及房屋現
    值作業要點（於92年5月19 日廢止）第5點及第13點所規定；
    被告另於93年9月1日以府稅房字第09305340222號函公告桃園
    縣簡化評定房屋標準價格及房屋現值作業要點亦為相同規定
    。
三、本件原告於92年5月1日主張原核定之房屋現值偏高，向被告
    機關申請坐落於蘆竹鄉○○路○段281號房屋依財政部86年11
    月8日台財稅第861924823號函修正簡化評定房屋標準價格及
    房屋現值作業要點第13點第（2）項無天花板予以減成核計房
    屋稅，經被告機關以92年5月6日桃稅房字第0920070759號函
    否准其所請，原告不服，提起訴願，遭決定駁回各情，為兩
    造所不爭，並有被告92年5月6日桃稅房字第0920070759號函
    ，桃園縣政府訴願決定等附卷可稽，堪認屬實。原告循序起
    訴意旨略以：依台灣省各縣市之房屋標準單價表鋼骨造房屋
    價格較低，鋼鐵造之房屋價格較高，價格高之房屋可以減成
    計值，價格較低的房屋反而不可減成計值，原處分已違反租
    稅公平原則，亦不符合財政部所訂定對簡陋房屋減成核算之
    目的云云。
四、卷查原告所有系爭坐落於桃園縣蘆竹鄉○○路○段281號房屋
    ，因其地板為水泥地、無衛生設備、無內牆符合財政部86 年
    11月8日台財稅第861924823號函修正簡化評定房屋標準價格
    及房屋現值作業要點第13點第（三）、（五）、（六）項規
    定，是被告自88年7月起即按該房屋適用之標準單價七成核計
    其房屋現值在案；又系爭房屋之使用執照為鋼骨造各情，為
    原告所不爭，並有房屋稅稅籍記錄表及房屋平面圖附原處分
    卷可稽。參諸簡化評定房屋標準價格及房屋現值作業要點實
    施注意事項第3項規定，鋼骨造房屋與鋼鐵造房屋係屬不同之
    構造類別，原告提出之台灣省各縣市房屋標準單價表及台北
    市房屋構造標準單價評定表，亦將鋼骨造房屋與鋼鐵造房屋
    分別列載，並分別規定其單價；而依前揭作業要點第13點第
    （二）項無天花板達減成核計房屋現值之規定，僅限鋼鐵造
    、木、石、磚造及土、竹造之房屋適用，並不及於鋼骨造房
    屋；是被告據以否准原告所請，洵屬有據。
五、原告雖主張鋼鐵造之房屋價格較高，價格高之房屋可以減成
    計值，價格較低之鋼骨造房屋，反而不可減成計值，違反租
    稅公平原則，亦不符合財政部所訂定對簡陋房屋減成核算之
    目的云云；惟查房屋標準價格之核定與房屋是否屬簡陋房屋
    而得減成計徵房屋稅，係屬二事，兩者並無必然關係，換言
    之，要難以房屋評定之標準價格高低一節，而論斷是否符合
    簡陋房屋之要件，原告上揭主張，容非可採。
六、次按人民請求行政機關核發對其有利之行政處分，遭到否准，
    而認為其權益受到違法損害，依法提起行政訴訟時，原則上
    應提起請求行政機關作成其所申請行政處分（行政訴訟法第5
    條第2項）之課予義務訴訟，而非提起請求撤銷行政機關否准
    其申請處分之訴訟（行政訴訟法第4條第1項），否則即使勝
    訴，但因撤銷行政機關否准其申請之行政處分，並不相當於
    命行政機關作成其所申請之行政處分，故原告請求法院保護
    其權利之目的，即無法在一次訴訟中實現，如經審判長依其
    事實上聲明及訴訟目的，闡明應適用之訴訟種類後，原告仍
    堅持提起種類錯誤之訴訟，其訴即不符合有效權利保護原則
    ；本件爭訟事件，乃原告向被告申請作成准予適用簡化評定
    房屋標準價格及房屋現值作業要點第13點第（2）項無天花板
    予以減成核計房屋稅之處分，並非被告對原告作成不利益之
    行政處分後，由原告請求撤銷之公法上爭議事件；因此原告
    提起行政訴訟，請求保護之目的，乃請求命被告作成有利於
    已特定內容之行政處分，自應提起行政訴訟法第5條第2項之
    課予義務訴訟；詎原告起訴僅聲明撤銷訴願決定及原處分，
    而未一併聲明請求法院判命被告作成其所申請特定內容行政
    處分；原告於訴訟中經合法通知，均未到庭，致本院無從行
    使闡明權令其補正聲明，依上說明，原告請求法院保護之目
    的，即屬無從於一次訴訟中實現，不符合有效權利保護原則
    ，其訴亦屬無從准許。
七、綜上所述，原告起訴論旨，並非可採；原處分否准原告所請
    ，並無違誤，訴願決定予以維持，亦無不合；原告徒執前詞
    訴請撤銷，為無理由，應予駁回。
據上論結，本件原告之訴為無理由，爰依行政訴訟法第218條、民
事訴訟法第385條第1項前段、行政訴訟法第98條第3項前段，判決
如主文。
中    華    民    國    94    年    2     月    17    日
                  第六庭審判長法  官   林樹埔
                              法  官　 曹瑞卿
                              法  官　 許瑞助
上為正本係照原本作成。
如不服本判決，應於送達後20日內，向本院提出上訴狀並表明上
訴理由，如於本判決宣示後送達前提起上訴者，應於判決送達後
20日內補提上訴理由書（須按他造人數附繕本）。
中    華    民    國    94    年    2     月    17    日
                              書記官   吳芳靜
